臺灣士林地方法院小額民事判決
111年度士小字第1180號
原      告  林凱民  
被      告  蔡瑞麟  
                      （另案於法務部○○○○○○○○○○○執行中）
上列當事人間因被告違反洗錢防制法等案件（110年度審金簡字
第139號），原告提起刑事附帶民事訴訟請求損害賠償事件（110
年度審附民字第644號），經本院刑事庭裁定移送前來，本院於
民國111年6月15日言詞辯論終結，本院判決如下：
    主  文
被告應給付原告新臺幣參萬元，及自民國一百一十年十月二十一
日起至清償日止，按年息百分之五計算之利息。
本判決得假執行。
    事實及理由要領
一、被告經合法通知，無正當理由而不於調解期日到場，爰依民
    事訴訟法第436條之12第1項之規定，准依到場原告之聲請，
    命即為訴訟之辯論，並由其一造辯論而為判決。
二、原告起訴主張：被告知悉金融帳戶係供其個人使用之重要理
    財及交易工具，關係個人財產及信用之表徵，又依其成年之
    社會經驗及智識程度，並可預見提供金融帳戶資料予不認識
    之他人，可能遭利用而幫助掩飾或隱匿他人因犯罪所得財物
    ，致使被害人及警方追查無門，竟仍基於幫助詐欺取財、幫
    助洗錢之不確定故意，依對方指示，於民國109年12月底某
    日，在桃園地區某處，將其所申辦之第一商業銀行淡水分行
    第00000000000號帳戶（下稱系爭帳戶）及台新國際商業銀
    行淡水分行第00000000000000號帳戶之存摺、提款卡、密碼
    及網路銀行帳號、密碼，提供予真實姓名年籍不詳之成年男
    子，俟不詳詐欺集團取得系爭帳戶資料後，遂意圖為自己不
    法之所有，基於詐欺取財及洗錢之犯意聯絡，於110年1月3
    日前某時，透過網路交友軟體結識原告，再以暱稱「小莉」
    加原告之通訊軟體LINE，傳送訊息向原告佯稱可投資外幣獲
    利云云，致原告陷於錯誤，於110年1月5日23時32分許，在
    新北市○○區○○街00巷00號，透過網路銀行轉帳匯款新臺幣（
    下同）30000元至被告所有系爭帳戶內，致原告因而受有300
    00元之損害，爰依侵權行為損害賠償之法律關係提起本件訴
    訟，並聲明被告應給付原告3萬元，及自刑事附帶民事訴訟
    起訴狀繕本送達翌日起至清償日止，按年息百分之五計算之
    利息，並願供擔保請准宣告假執行。
三、被告雖未於言詞辯論期日到場，然其先前所提書狀則以：其
    亦為被害人等語資為抗辯。
四、得心證之理由:
　㈠按因故意或過失，不法侵害他人之權利者，負損害賠償責任
    ，民法第184條第1項前段定有明文。查原告主張其於前揭時
    地因遭詐欺集團成員詐騙而將款項匯至被告所有系爭帳戶之
    事實，業據原告提出與其相符之轉帳畫面截圖為證，而被告
    因前開交付系爭帳戶行為而涉犯幫助洗錢等罪嫌，業經本院
    以110年度審金簡字第139號刑事判決判處有期徒刑3月，併
    科罰2萬元確定在案，此有上開刑事判決及臺灣高等法院被
    告前案紀錄表在卷可稽，亦經本院依職權調閱前開刑事案件
    卷宗查明無訛，且為被告所不爭執，應堪信此部分之事實為
    真正。
　㈡次按，申辦貸款，債權人為免所貸出之款項無法收回，於評
    估是否核貸時，其首重者無非在於申貸人是否具有相當之債
    信，從而無論係向金融機構或私人辦理借貸，申貸人所應提
    供之資料，自應與其還款能力攸關，如工作證明、往來薪轉
    存摺影本、扣繳憑單等，或提出相當之物保、人保以資擔保
    債務之履行，殊無要求申貸人提供帳戶存摺及金融卡、密碼
    之必要，亦難有於申貸人不具備相當之債信時，僅要求申貸
    人提供帳戶存摺、金融卡及密碼即同意核貸之情事。又被告
    於上開刑事案件偵查中雖稱係因辦理貸款而交付系爭帳戶之
    存摺、提款卡等語，然依被告於該案偵查中所述內容以觀，
    該自稱貸款業者僅要求被告交付金融帳戶之存摺、提款卡，
    不需提出任何財力證明或貸款之擔保，而被告亦僅提供金融
    帳戶之存摺及提款卡申貸，顯與一般交易習慣不符；況被告
    對於其欲申貸之對象全未謀面，僅曾以通訊軟體LINE聯繫，
    更完全不知對方之真實姓名、年籍等資訊，可見對方顯非其
    等熟識、瞭解或堪令被告信任之人，且被告於該案偵查中供
    稱先前曾向銀行辦理貸款，當時並無繳交銀行帳戶提款卡及
    密碼以供核貸等語，則被告別無其他方式與借貸款項之人聯
    繫，卻逕將具強烈專屬性之存摺、金融卡或密碼以上開方式
    交予素昧平生、毫無信賴關係之人，且未採取任何保障自身
    權益之措施，致使詐欺集團利用其等所提供之帳戶資料實施
    詐騙，亦難認已盡相當知識經驗之人之注意義務，尚難謂無
    過失責任。是被告上開所辯，尚不足採。是原告依侵權行為
    之法律關係，請求被告負損害賠償責任，於法應屬有據。
　㈢又給付無確定期限者，債務人於債權人得請求給付時，經其
    催告而未為給付，自受催告時起，負遲延責任；其經債權人
    起訴而送達訴狀，或依督促程序送達支付命令，或為其他相
    類之行為者，與催告有同一之效力；又遲延之債務，以支付
    金錢為標的者，債權人得請求依法定利率計算之遲延利息；
    又應付利息之債務，其利率未經約定，亦無法律可據者，週
    年利率為百分之五，民法第229條第2項、第233條第1項前段
    、第203條分別定有明文。查本件請求被告給付侵權行為損
    害賠償事件，未經原告舉證證明定有期限，應認屬未定期限
    債務，依上開規定，被告應自受催告時起始負遲延責任，而
    本件刑事附帶民事訴訟起訴狀繕本，業於110年10月20日送
    達被告，此有送達證書附卷可參，是原告就上揭所得請求之
    金額，尚得請求自刑事附帶民事訴訟起訴狀繕本送達之翌日
    即110年10月21日起至清償日止，按年息百分之五計算之利
    息。從而，原告依上開法律關係，求為判決如主文第1項所
    示，為有理由，應予准許。
五、本件係就民事訴訟法第436條之8第1項適用小額程序所為被
    告敗訴之判決，依同法第436條之20之規定，應依職權宣告
    假執行；而本件係刑事附帶民事訴訟，由刑事合議庭依刑事
    訴訟法第504條第1項前段裁定移送本庭之事件，而依同條第
    2項之規定，免納裁判費，且迄至本院言詞辯論終結止，當
    事人並無其他訴訟費用之支出，就此部分自無諭知本件訴訟
    費用負擔之必要。又原告所為宣告假執行之聲請，僅在促使
    法院為此職權之行使，本院自不受其拘束，仍應逕依職權宣
    告假執行，然本件既已依職權宣告假執行，自無再命原告提
    供擔保之必要。
中　　華　　民　　國　　111 　年　　6 　　月　  29  　日
                  士林簡易庭  法  官  黃雅君
　　　　　　　　　　
以上正本係照原本作成。
如不服本判決，應於送達後20日內，向本院提出上訴狀並應記載
上訴理由，表明關於原判決所違背之法令及其具體內容與依訴訟
資料可認為原判決有違背法令之具體事實，如於本判決宣示後送
達前提起上訴者，應於判決送達後20日內補提上訴理由書（須附
繕本）。
中　　華　　民　　國　　111 　年　　6 　　月　  29　　日
                              書記官  吳俊明